【裁判字號】    89,訴,293
【裁判日期】    890316
【裁判案由】    強盜
【裁判全文】
臺灣板橋地方法院刑事判決                        八十九年度訴字第二九三號
    公  訴  人  臺灣板橋地方法院檢察署檢察官
    被      告  丙○○
    指定辯護人  甲○
右列被告因懲治盜匪條例案件，經檢察官提起公訴（八十八年度偵緝字第一五七一號
），甲○判決如左：
    主  文
丙○○共同意圖為自己不法所有，以藥劑致使不能抗拒而取他人之物，累犯，處有期
徒刑柒年陸月。
    事  實
一、丙○○曾於民國（下同）八十三年十月二十七日因犯竊盜罪，經甲○判處有期徒
    刑四月確定，甫於八十五年十一月二十九日在監執行完畢，猶不知悔改，復與成
    年人蕭中順（另由臺灣板橋地方法院檢察署偵辦中）共同基於意圖為自己不法所
    有之犯意聯絡，於八十七年五月七日凌晨一時三十分許，由丙○○先在臺北縣板
    橋市○○路攔下乙○○所駕駛之Ｃ二－三三○號牌營業小客車，佯以擬搭乘前往
    臺北縣三重市某處，嗣乙○○駕駛該車附載丙○○行經臺北縣三重市○○○路八
    七號某西藥房處，丙○○表示欲下車購買藥物，囑乙○○暫於路旁停車等候，蕭
    中順乃於丙○○下車後交付其摻有安眠藥劑（劑量不詳）之牛奶一瓶，由丙○○
    於再行上車後誘使乙○○飲用，並要求乙○○駕車返回臺北縣板橋市，蕭中順則
    騎乘機車尾隨於後，途經臺北縣三重市○○路一七二號前，乙○○因飲用該摻有
    安眠藥劑之牛奶藥性發作而昏昏欲睡，遂要求丙○○另搭乘他車，因丙○○堅不
    換車，乙○○不得不於路旁停車睡去，丙○○、蕭中順即趁乙○○熟睡不能抗拒
    之際，而共同強取乙○○置放有現金新臺幣（下同）五萬元（已發還乙○○）與
    國民身分證、駕駛執照、渣打銀行信用卡各一張及郵局、合作金庫存摺各一本之
    皮包一只，得手後，由蕭中順於同日將現金五萬元存放於丙○○在彰化銀行光復
    分行所開立之活期儲蓄存款帳戶內，其等另隨手將所強取之證件、信用卡、存摺
    等物丟棄於不詳處所，乙○○則於睡醒後發現身上攜帶之現金及證件等物不翼而
    飛，始報警處理，而循線偵悉上情。
二、案經台北縣警察局三重分局報請台灣板橋地方法院檢察署檢察官偵查起訴。
    理  由
一、訊據被告丙○○對於前開時地與蕭中順共同以摻有安眠藥劑之牛奶誘使被害人乙
    ○○飲用後，而強取現金五萬元之事實固供承不諱，惟辯稱：其係事後始知悉蕭
    中順所交付之牛奶摻有安眠藥，且其僅拿取被害人之現金五萬元，並未強取被害
    人所有之證件、信用卡及存摺等物云云。經查，被告於事前即知蕭中順交付其持
    以誘使被害人飲用之牛奶係摻有安眠藥劑，且其等除強取被害人身上之現金五萬
    元外，同時強取被害人所有之國民身分證、駕駛執照、渣打銀行信用卡各一張及
    郵局、合作金庫存摺各一本等物乙節，業據被告於警訊及偵查中即自承蕭中順於
    交付其摻有安眠藥劑之牛奶囑其令被害人飲用時已有暗示，故其知牛奶內有安眠
    藥，其於被害人飲用牛奶昏睡後，即自彼口袋內搜出五萬元，並將彼之證件隨手
    丟棄等情無訛（見八十七年度偵字第一○四五一號偵查卷第四、五頁及八十八年
    度偵緝字第一五七一號偵查卷第十二頁），核與被害人乙○○於警訊及偵查中指
    述之情節均相符合，則被告於甲○審理時空言翻異前詞，顯係事後圖卸之詞，尚
    難採信。此外，復有臺北縣警察局贓物認領保管單及被告彰化銀行光復分行之活
    期儲蓄存款存摺影本各一件附於偵查卷可稽，本件事證已臻明確，被告之犯行洵
    堪認定。
二、按懲治盜匪條例於四十六年六月五日修正公布，修正前，本條例全部內容曾經立
    法院民刑商法委員會審查，認尚有繼續沿用之必要，始改採為新法之全部條文，
    並重新調整條次，形式上雖是修正，實質上係明白確認本條例已從臨時性舊法改
    制為常態性之刑事特別法，等同於制定新法，因此本條例重新立法之合法性，應
    不因修正前曾施行期滿始以命令展期而有影響（最高法院著有八十八年度台上字
    第三０九號判決參照），是以，被告所為仍係犯懲治盜匪條例第五條第一項第一
    款之普通盜匪罪。被告與成年人蕭中順二人間，對於前開犯罪，有犯意聯絡及行
    為分擔，俱為共同正犯。次查，被告曾於八十三年十月二十七日因犯竊盜罪，經
    甲○判處有期徒刑四月確定，於八十五年十一月二十九日在監執行完畢，有甲○
    前案記錄表、台灣高等法院檢察署刑案紀錄簡覆表各一份在卷足參，茲於有期徒
    刑執行完畢後五年內再犯有期徒刑以上之罪，為累犯，除法定刑為無期徒刑部份
    外，應依法加重其刑。爰審酌被告已有竊盜之前科，與其以藥劑致使不能抗拒之
    方式而強取被害人財物之手段，暨其犯罪之動機、目的、強取財物之價值及犯罪
    後之態度尚佳坦承部份犯行等一切情狀，量處如主文所示之刑，以示懲儆。至被
    告等盜匪所得之財物現金五萬元與國民身分證、駕駛執照、渣打銀行信用卡各一
    張及郵局、合作金庫存摺各一本等物，其中現金五萬元之部分，已發還被害人乙
    ○○，有臺北縣警察局贓物認領保管單在卷可查，其餘證件、信用卡、存摺等物
    品，則已丟棄滅失，此據被告於警訊中陳明在卷，是甲○即均不為發還被害人之
    諭知，併此敘明。
據上論斷，應依刑事訴訟法第二百九十九條第一項前段，懲治盜匪條例第五條第一項
第一款、第八條，刑法第二十八條、第四十七條，判決如主文。
本案經檢察官呂永魁到庭執行職務。
中      華      民      國    八十九    年      三     月     十六      日
                                  臺灣板橋地方法院刑事第一庭
                                      法  官  邱  靜  琪
右正本證明與原本無異。
如不服本判決，應於判決送達後十日內，向甲○提出上訴狀。
                                      書記官  劉  日  賓
中      華      民      國    八十九    年      三     月     二十      日
附錄本案論罪科刑法條全文
懲治盜匪條例第五條
有左列行為之一者，處無期徒刑或七年以上有期徒刑：
一、意圖為自己或第三人不法所有，以強暴、脅迫、藥劑、催眠術或他法，致使不能
    抗拒，而取他人之物或使其交付者。
二、發掘墳墓而盜取殮物者。
三、藏匿或包庇盜匪者。
前項第一款之未遂犯罰之。
預備犯第一項第一款之罪者，處一年以下有期徒刑。
懲治盜匪條例第八條：
刑法總則及刑法分則第一百六十七條，第三百四十七條第五項之規定，於盜匪案件仍
適用之。


司法院資訊處製作；財團法人民間司法改革基金會備份。
